臺灣嘉義地方法院刑事判決　　　　　　　 93年度訴字第385號
公　訴　人　臺灣嘉義地方法院檢察署檢察官
被　　　告　丙○○
　　　　　　　　　　（
指定辯護人　本院公設辯護人　戊○○
上列被告因強盜案件，經檢察官提起公訴（93年度偵字第5439號
），本院判決如下：
    主  文
丙○○連續意圖為自己不法之所有，攜帶凶器，以脅迫至使不能
抗拒而取他人之物，累犯，處有期徒刑陸年。扣案之手提袋壹只
、菜刀壹把、手套壹雙、安全帽壹頂及口罩壹個均沒收。
    事  實
一、丙○○於民國93年間，因違反槍砲彈藥刀械管制條例案件，
    經本院簡易庭判處有期徒刑2月確定，於93年7月30日執行完
    畢，仍不知悔改，竟基於意圖為自己不法所有之概括犯意，
    於如附表所示之時間，頭戴安全帽、臉以口罩遮蔽，手戴上
    手套後，持1只手提袋及足供凶器使用之菜刀1把，進入如附
    表所示之地點，向店員展示菜刀並要求如附表被害人欄所示
    之店員交付現金等脅迫之方式，至彼等心生畏懼而無法抗拒
    ，自行進入櫃檯內，取得如附表被害人欄所示店員所管領、
    如附表所得財物欄所示之財物，得手後將之置入手提袋內後
    攜回住處，嗣仍承繼前揭不法所有之概括犯意，於93年 9月
    18 日凌晨4時40分許，穿戴與上述相同之衣物以防自己身分
    洩漏後，持菜刀及手提袋至嘉義市○○街11號之「好彩頭超
    商」正準備再行強盜他人財物，適警方執行防搶勤務，為警
    方發覺其形跡可疑而盤查，當場逮捕，始知上情，並扣得丙
    ○○所有之安全帽1頂、口罩1個、手套1雙、手提袋1只及菜
    刀1把。
二、案經嘉義市警察局第一分局報請臺灣嘉義地方檢察署檢察官
    偵查起訴。
    理  由
一、訊據被告丙○○對於上揭犯行均供認不諱（見本院卷第42頁
    ），核與被害人丁○○、乙○○、甲○○於警詢時指述相符
    （見警卷第 7至12頁），而警方確於被告所居住之嘉義市○
    區○○○街55號 323室內查獲如附表所示被害人所遭強盜之
    財物，並經如附表所示之被害人領回，此有搜索扣押筆錄、
    扣押物品目錄表各1紙及贓物認領保管單3紙附於警卷第14至
    19、24至26頁可資參佐，此外，並有被告強盜情形錄影帶之
    翻拍照片6張附於警卷第26至29頁可證，另有安全帽1頂、口
    罩1個、手套1雙、手提袋1只及菜刀1把扣案可資為憑，而被
    告持客觀上足以對人體產生危害之菜刀向如附表被害人欄所
    示之店員威脅稱交出金錢，衡情自足使被害人心生畏懼而無
    法抗拒，此點亦據如附表所示之被害人指述甚詳，被告乃以
    脅迫至被害人不能抗拒而取被害人管領之物品各情，至為明
    確，足佐被告前開自白與事實相符，堪以採信。綜上所述，
    本案事證明確，被告犯行堪以認定。
二、查扣案之菜刀屬鋼鐵材質，刀鋒銳利無生鏽，業經本院當庭
    勘驗無誤，製有勘驗筆錄1紙附於本院卷第180 頁可資參佐，
    自足對人體產生危害，要屬刑法第321條第1項第3款所定之
    凶器無訛，是核被告如附表所示之4次犯行，均係犯刑法第
    330條第1項之加重強盜罪。另被告於93年9月18日清晨4時40
    分許，持菜刀正欲進入嘉義市○○街11號之「好彩頭超商」
    強盜，應尚未達著手階段，核其所為係犯刑法第328條第5項
    之預備強盜罪。被告先後4次加重強盜既遂罪及1次預備強盜
    罪，時間緊接，所維均係犯構成要件相同之罪，顯係基於概
    括犯意為之，為連續犯，應依刑法第56條從一重論以加重強
    盜既遂罪，並加重其刑。另查，被告於93年間，因違反槍砲
    彈藥刀械管制條例案件，經本院簡易庭判處有期徒刑2月確
    定，於93年7月30日執行完畢，5年內再犯有期徒刑以上刑之
    罪，為累犯，應依刑法第47條加重其刑並遞加重之。復查，
    被告經本院送往財團法人長庚醫院嘉義分院鑑定認：「陳員
    因家世背景複雜，童年曾遭家暴及欺侮，內心留下創傷及陰
    影，其有性別認同障礙，身體外表為女性，但希望成為男性
    ，且長時間以男性角色生活；其長期有藥物濫用傾向，曾使
    用安非他命被判刑及使用搖頭丸而接受觀察勒戒；其於92年
    勒戒出所後，情緒變得憂鬱，就醫後，開始濫用安眠藥，對
    安眠藥產生依賴及中毒性譫妄，其智力略低於常人，可能屬
    於邊緣性智能程度。於案發時之精神狀態，陳員於案發前大
    量服用安眠藥，意識呈現朦朧狀態，其於行為當時，雖未喪
    失對週遭環境、人物之辨識能力，但因受藥物之影響，對外
    界之知覺、理會、判斷作用，應較常人減退，事後對於案發
    之細節，表示完全失去記憶，其案發時之精神狀態，應達精
    神耗弱以上之程度。」此有該院精神鑑定報告1紙復於本院
    卷第163至167頁可證，既被告案發時以達精神耗弱之程度，
    自應依刑法第19條第2項之規定，減輕其刑，並依刑法第71
    條第1項之規定先加後減之。被告於93年9月17日22 時20分
    許至自強街好彩頭超商強盜所得之財物，除起訴書所載之新
    台幣15000元、峰牌香煙15包、七星牌香煙80包、BOSS牌香
    煙9包、長壽牌香煙20包外，尚有易付卡29張，已經被害人
    甲○○於警詢時供述明確，以如前述，起訴書以就被告此部
    份之強盜犯行起訴，惟就易付卡29張部分乃係漏載，自得由
    本院依職權予以補正，附此敘明。爰審酌被告曾有違反槍砲
    彈藥刀械管制條例及竊盜之前科紀錄、品行素行難認良好、
    犯罪動機乃為籌措母親之醫藥費用、犯罪持菜刀脅迫被害人
    ，對於被害人精神上所產生之驚擾非小、犯罪所得財物非少
    、犯罪次數達5次、犯後坦承犯行惟未與被害人和解等一切
    情狀，量處如主文所示之刑，以資懲儆。末查，扣案之安全
    帽1頂、口罩1個、手套1雙、手提袋1只及菜刀1把，均為被
    告所有、供犯罪所用之物，業據被告自承在卷（見本院卷第
    20頁），自應依刑法第38條第1項第2款之規定，宣告沒收。
據上論斷，應依刑事訴訟法第299條第1項前段，刑法第56條、第
330條第1項、第47條、第19條第 2項、第38條第1項第2款，判決
如主文。
本案經檢察官陳鈴香到庭執行職務
中　　華　　民　　國　九十四　年    二    月　二十五 日
　日
                  臺灣嘉義地方法院刑事第四庭
                        審判長法  官  劉瓊雯
                              法  官  曾宏揚
                              法  官　康存真
以上正本證明與原本無異。
如不服本判決，應於判決送達後10日內，向本院提出上訴狀。
中　　華　　民　　國　九十四　年    二    月　二十五 日
                        　  　書記官　鄭翔元
附表：
┌───┬─────┬──────┬────┬─────┐
│編號  │時間      │地點        │被害人  │所得財物  │
├───┼─────┼──────┼────┼─────┤
│一    │93.9.16   │嘉義市○○街│丁○○  │新台幣七千│
│      │2:30      │十一號「好彩│        │元、峰牌香│
│      │          │頭超商」    │        │煙60包、七│
│      │          │            │        │星牌香煙60│
│      │          │            │        │包        │
├───┼─────┼──────┼────┼─────┤
│二    │93.9.16   │同上        │同上    │新台幣二千│
│      │06:20     │            │        │元、登喜路│
│      │          │            │        │牌香煙5包 │
│      │          │            │        │、長壽牌香│
│      │          │            │        │煙10包、易│
│      │          │            │        │付卡15張  │
├───┼─────┼──────┼────┼─────┤
│三    │93.9.17   │同上        │乙○○  │新台幣一萬│
│      │18：53    │            │        │五千元、登│
│      │          │            │        │喜路牌香煙│
│      │          │            │        │20包、長壽│
│      │          │            │        │牌香煙8 包│
│      │          │            │        │峰牌香煙10│
│      │          │            │        │包、七星牌│
│      │          │            │        │香煙10包、│
│      │          │            │        │BOSS牌香煙│
│      │          │            │        │10包、易付│
│      │          │            │        │卡16張    │
│      │          │            │        │          │
├───┼─────┼──────┼────┼─────┤
│四    │93.9.17   │嘉義市○○街│甲○○  │新台幣一萬│
│      │22:20     │一九五巷三三│        │五千元、長│
│      │          │之二二號    │        │壽牌香煙20│
│      │          │            │        │包、峰牌香│
│      │          │            │        │煙15包、七│
│      │          │            │        │星牌香煙80│
│      │          │            │        │包、BOSS牌│
│      │          │            │        │香煙 9包、│
│      │          │            │        │易付卡29張│
└───┴─────┴──────┴────┴─────┘
附錄法條
中華民國刑法第三百三十條
犯強盜罪而有第三百二十一條第一項各款情形之一者，處七年以
上有期徒
刑。
前項之未遂犯罰之。
